臺灣新北地方法院三重簡易庭民事裁定
111年度重司調字第198號

聲  請  人  台旭橡膠廠股份有限公司

法定代理人  林正義  


相  對  人  賴秋霖  


上列當事人間清償借款調解事件，本院裁定如下：
    主  文
本件移送臺灣臺東地方法院。
    事 實 及 理 由
一、按訴訟，由被告住所地之法院管轄；訴訟之全部或一部，法
    院認為無管轄權者，依原告聲請或依職權以裁定移送其管轄
    法院，民事訴訟法第1 條第1 項前段、第28條第1 項分別定
    有明文，此一規定於調解程序準用之，同法第405 條第3 項
    亦有明文。次按因契約涉訟者，如經當事人定有債務履行地
    ，得由該履行地之法院管轄，此乃民事訴訟法第12條就特別
    審判籍所設之規定，是項約定，無論以文書或言詞，抑以明
    示或默示為之，是否與債權契約同時訂定，固均無不可，惟
    必以當事人間有約定債務履行地之意思表示合致，始有該條
    規定之適用。又管轄權之有無，雖為受訴法院應依職權調查
    之事項，惟當事人對此訴訟成立要件之舉證責任仍不因而免
    除，故當事人如主張受訴法院依民事訴訟法第12條規定有管
    轄權，自仍應就該「契約定有債務履行地」之利己事實負其
    舉證責任（最高法院98年度台抗字第468號裁定要旨參照）
    。
二、本件聲請意旨係依兩造間之消費借貸契約，請求相對人返還
    借款，並主張依民事訴訟法第12條及民法第314條第2款之規
    定，非給付特定物之債，以債權人之住所地為清償地，故本
    院有管轄權等語。惟聲請人所主張者係法定清償地，與民事
    訴訟法第12條係約定債務履行地有間（參照最高法院102 年
    度台抗字第596 號判決意旨），是聲請人主張依民事訴訟法
    第12條及民法第314條第2款之規定，本院有管轄權云云，尚
    不可採。次查，聲請人雖提出帳戶交易明細證明兩造間有消
    費借貸契約，惟尚不足以推知當事人間有約定債務履行地之
    意思表示合致，且聲請狀亦表明兩造間之消費借貸契約並未
    約定清償地，揆諸前揭說明，本件自無民事訴訟法第12條規
    定之適用。又查，本件相對人賴秋霖即被繼承人張堅能之遺
    產管理人之住所地係在臺東縣臺東市，有臺灣臺東地方法院
    106年繼字第151號選任遺產管理人、106年家催字第45號公
    示催告事件查詢結果在卷可佐，依民事訴訟法第1 條第1 項
    之規定，本件自應由臺灣臺東地方法院管轄。玆聲請人向無
    管轄權之本院起訴，顯係違誤，爰依職權將本件移送於該管
    轄法院。
三、依民事訴訟法第405條第3項、第28條第1項，裁定如主文。
四、不服本裁定，應於裁定送達後10日內，以書狀向本院司法事
    務官提出異議。
中　　華　　民　　國　　111 　年　　8 　　月　　25　　日
                  臺灣新北地方法院三重簡易庭
                      司法事務官
以上為正本係照原本作成。
中　　華　　民　　國　　111 　年　　8 　　月　　25　　日
                            書記官　謝淳有